【裁判字號】    99,聲再,23
【裁判日期】    990624
【裁判案由】    聲請再審
【裁判全文】
臺灣高雄地方法院刑事裁定              99年度聲再字第23號
聲  請  人
即  被  告  甲○○
上列聲請人因傷害案件，對於本院99年3 月11日第二審確定判決
（98年度簡上字第697 號），聲請再審，本院裁定如下：
    主  文
再審之聲請駁回。
    理  由
一、聲請再審意旨略以：原判決認定聲請人即被告甲○○（下稱
    聲請人）涉犯傷害告訴人王明吉之犯行，係依其住處「書香
    學院」大樓管理員簡新華之陳述為依據，惟另名管理員何慶
    嵩已於99年2 月25日本院99年度簡上字第29號民事案件（下
    稱上開民事案件）審理時，就案發時告訴人自聲請人住家後
    方廚房處攀爬進入屋內之情供述明確，足見係因告訴人無故
    侵入其住處，聲請人為將告訴人以竊盜罪之現行犯送警法辦
    ，2 人始發生扭抓情事，且告訴人之傷勢為其自行造成，並
    非聲請人所為，為此聲請再審等語。
二、按刑事訴訟法第420 條第1 項第6 款所謂「發見確實之新證
    據」，係指該證據於事實審法院判決前已經存在，為法院、
    當事人所不知，不及調查斟酌，至其後始行發見，且就證據
    本身形式上觀察，固不以絕對不須經過調查程序為條件，但
    必須顯然可認為足以動搖原有罪確定判決，而為受判決人無
    罪、免訴、免刑或輕於原判決所認罪名之判決者為限。倘受
    判決人因對有利之主張為原審所不採，事後提出證明，以圖
    證實在原審前所為有利之主張為真實，據以聲請再審，該項
    證據既非判決後所發見，顯難憑以聲請再審。此受理聲請再
    審之最後事實審法院，應就聲請再審理由之所謂「新證據」
    ，是否具備事實審判決前已經存在，為法院、當事人所不知
    ，事後方行發見之「嶄新性」，及顯然可認足以動搖原有罪
    確定判決，應為無罪、免訴、免刑或輕於原判決罪名之「顯
    然性」二要件，加以審查，為判斷應否准予開始再審之準據
    （最高法院33年抗字第70號判例、50年台抗字第104 號判例
    、85年度臺抗字第308 號裁定要旨參照）。
三、經查：
  (一)被告所涉傷害犯行，業經本院高雄簡易庭於98年6 月2 日以
    98年度審簡字第2 號判決判處拘役50日；嗣經被告提起上訴
    ，而經本院於98年11月17日以98年度簡上字第697 號判決上
    訴駁回確定，此有前開裁判書及臺灣高等法院被告前案紀錄
    表各1 份在卷可稽，並經本院調取前開案卷核閱無誤。
  (二)本件聲請人固主張依證人即聲請人住處大樓管理員何慶嵩於
    99年2 月25日本院99年度簡上字第29號民事案件審理時之證
    言，足以證明案發時告訴人係自聲請人住家後方廚房處攀爬
    進入屋內，及聲請人係為將告訴人以竊盜罪之現行犯送警法
    辦，2 人始發生扭抓情事之抗辯。惟查，證人何慶嵩倘係案
    發時聲請人住處之大樓管理員，則證人何慶嵩應非判決後始
    發現之新證人，亦非不須經詳查之確實新證據，自不能據以
    聲請再審。且經本院調閱上開民事案件全卷，證人何慶嵩於
    審判時係證稱：伊在「書香學院」擔任管理員，當天是颱風
    天，正確日期伊不記得，伊有看到告訴人從守衛室上方爬到
    被告住處；當天伊看到之後就繼續睡覺，因為公司叫伊不要
    管他們的糾紛等語，有言詞辯論筆錄1 份可證（見本院99年
    度簡上字第29號卷第62頁），惟觀諸卷附檢察事務官之勘驗
    報告及現場照片（見臺灣高雄地方法院檢察署97年度調偵字
    第11 91 號卷第8 至17頁），可知聲請人住處「學院書香園
    大廈」中庭內花架之搭設，係為造景用，材質輕巧不耐重，
    並搭置在花檯上，花檯上植有茂盛植物，植物上掛有觀賞用
    小燈泡，且該花架高度逾200 公分，四周亦無可借力之處；
    況告訴人身為財團法人天帝教執事，本可為管理之目的而進
    入聲請人之住處，則告訴人豈有於颱風天甘冒摔落風險，而
    以攀爬花架方式進入聲請人住處之理，足見證人何慶嵩之上
    開證述實與經驗法則相違，尚難採信。準此，證人何慶嵩之
    證言仍不足以動搖原有罪確定判決，而為受判決人無罪、免
    訴、免刑或輕於原判決所認罪名之判決，自不得據以聲請再
    審。
  (三)綜上所述，聲請人所指上開再審理由，核與該等證據須於事
    實審法院判決前已經存在，為法院、當事人所不知，不及調
    查斟酌，至其後始行發見之「嶄新性」，及顯然可認足以動
    搖原有罪確定判決，應為無罪、免訴、免刑或輕於原判決罪
    名之「顯然性」之要件均未盡相符。此外，復查無其他再審
    理由可資憑佐，從而本件聲請為無理由，應予裁定駁回。
四、末按最重本刑為3 年以下有期徒刑、拘役或專科罰金之罪，
    經第二審判決者，不得上訴於第三審法院；不得上訴於第三
    審法院之案件，其第二審法院所為裁定，不得抗告，刑事訴
    訟法第376 條第1 款、第405 條分別定有明文。查本件聲請
    人甲○○所犯刑法第277 條第1 項之罪，為最重本刑為3 年
    以下有期徒刑之罪，是依刑事訴訟法第376 條第1 款規定，
    經第二審判決者，不得上訴於第三審法院。聲請人因該案件
    ，經第一審法院（本院簡易庭）以簡易判決處刑後，聲請人
    不服提起上訴，復經第二審法院（本院管轄第二審之合議庭
    ）判決上訴駁回。聲請人於第二審判決確定後，又依刑事訴
    訟法第426 條第1 項，向判決之原審法院即本院管轄第二審
    之合議庭聲請再審，是本裁定即屬第二審法院所為裁定，依
    刑事訴訟法第405 條規定，對於本裁定不得抗告，附此敘明
    。
五、依刑事訴訟法第434條第1項，裁定如主文。
中    華    民    國    99    年    6    月     24    日
                刑事第二庭  審判長法  官  吳進寶
                                  法  官  施盈志
                                  法  官  羅立德
以上正本證明與原本無異。
本件不得抗告。
中    華    民    國    99    年    6    月     24    日
                                  書記官  林慧君

司法院資訊處製作；財團法人民間司法改革基金會備份。
